臺灣板橋地方法院民事判決　　　　　　　　100年度建字第5號
原　　　告　 雷文靜
被　　　告　 江峻毅
　　　　　　 許致垚
上列當事人間返還工程款等事件，本院於民國100年5月31日言詞
辯論終結，判決如下：
    主  文
被告許致垚應給付原告新台幣參拾捌萬零貳佰貳拾元，及自民國
一百年五月十六日起至清償日止，按年息分之五計算之利息。
原告其餘之訴駁回。
訴訟費用由被告許致垚負擔百分之四十三，餘由原告負擔。
本判決第一項得假執行。
原告其餘假執行之聲請駁回。
    事實及理由
壹、程序部分：
一、按訴狀送達後，原告不得將原訴變更或追加他訴，但擴張或
    減縮應受判決事項之聲明者，不在此限，民事訴訟法第255
    條第1項第3款載有明文。原告原起訴聲明請求被告給付新台
    幣（下同）50萬元，嗣於民國100年4月29日擴張聲明請求被
    告共同給付88萬220元及其法定遲延利息，揆之前開規定，
    核無不合，應予准許。
二、本件被告許致垚經合法通知，未於言詞辯論期日到場，核無
    民事訴訟法第386條所列各款情形，爰依原告之聲請，由其
    一造辯論而為判決。
貳、實體部分：
一、原告主張：(一)原告於98年5月25日與被告江峻毅、許致垚就
    原告所有之新北市○○區○○路30號5樓房屋簽訂裝潢工程
    合約書，簽約時係由江峻毅主導，說明如何設計並口頭答應
    給予一些配件及傢俱，甚且允諾將於現場指導如何施作，最
    後同意以49萬元承攬全部裝潢，合約載明98年5月27日開工
    、6月23日完工，分3期付款，原告當時直覺撿到便宜。98年
    5月27日開工，許致垚要求原告付第1期款項17萬1,500元，
    原告央請訴外人即友人孫家駒交付，98年5月30日許致垚又
    來電要求原告付第2次款項19萬8,500元，原告問為何開工3
    天又要付款，許致垚答得以叫齊材料及早完工，故原告總共
    付37萬元，但原告於開工後第6天即98年6月2日中午，請假
    至現場卻發現無人施工，而現場被拆得斷垣殘壁，隔壁鄰居
    表示工人已撤走，原告電詢許致垚為何如此，其態度消極並
    小聲回答會施工，故原告又電詢江峻毅開工第1至6天有無到
    過施工現場，江峻毅答以開工前幾天曾去現場、目前人在台
    中、對於許致垚收取工程款後未施作並不知情。(二)98年7月
    22日許致垚終於出現，原告要求其返還已收之工程款以便另
    找他人施作，許致垚仍小聲回答要施工，原告拿他沒輒，故
    請許致垚書立切結書及本票。8月底終於再次動工，但工程
    仍是斷斷續續，9月27日下午許致垚之手機忽然暫停使用，
    事後即消失無蹤，室內裝潢僅作1/3工程。(三)原告對江峻毅
    、許致垚提起詐欺告訴，江峻毅雖經不起訴，但理由中載明
    其承認在此工程收到10萬元，而許致垚現被通緝中。(四)被告
    未依約施工，原告再委託第三人進場施作，費用總計支出20
    萬1,320元，加計原告已支付被告之37萬元，扣除原工程合
    約金額49萬元，被告應給付原告8萬1,320元。(五)又依兩造工
    程合約第14條約定，由於乙方之責任，未於約定之期限內完
    工，每逾1天須扣除工程總價千分之5；被告原應於98年6月
    23日完工，但遲延未完工，嗣原告委託第三人進場施工，並
    於98年10月25日完工，被告共遲延122天，故應賠償原告29
    萬8,900元。(六)因被告承攬之工作有瑕疵，4樓住戶以原告裝
    潢造成他家漏水為由對原告提起毀損告訴暨民事損害賠償，
    且常於半夜報警按原告門鈴，使原告不堪其擾而恐慌症發作
    ，嗣又接連收到縣政府工務局函文謂原告未取得裝潢使用許
    可證，須連續處罰。被告以未登記不合法公司之名義收取錢
    財，亦不履行契約，使原告錢財損失、精神耗損，並使原告
    良久未犯之恐慌症又發病，常常焦慮失眠、血壓飆高、呼吸
    困難而無法成眠，次日又須上班，非常痛苦，為此爰依民法
    第227條之1請求被告賠償50萬元之精神賠償等語。並聲明：
    (一)江峻毅、許致垚應共同給付原告88萬220元及自準備書狀
    繕本送達翌日起至清償日止，按年息5%計算之利息。(二)如受
    有利判決，原告願供擔保，請准宣告假執行。
二、江峻毅則以：(一)原告來電語帶威脅要求江峻毅無條件返還10
    萬元，江峻毅雖有收受許致垚所匯之10萬元，但該款不完全
    是本件工程之設計費，而是許致垚積欠之債務暨本案工程委
    託規劃之酬庸費用。(二)江峻毅本為王品集團總公司工程部人
    員，因工作關係與許致垚認識，許致垚向江峻毅借款數次均
    無力返還，江峻毅基於同情幫忙，受僱於許致垚兼職室內規
    劃繪圖人員，故曾於98年5月25日晚間與許致垚前往原告友
    人位於復興南路租屋處進行簽約，並依工程慣例由規劃人江
    峻毅出面向業主說明規劃內容，工程合約書內並無江峻毅之
    任何簽章。(三)江峻毅僅係受僱於許致垚兼職室內規劃繪圖，
    非此工程之承包人亦非主導人，是否接受原告提出之需求，
    並非江峻毅之權責，故江峻毅並無允諾原告給予配件及傢俱
    ，亦因此江峻毅不知兩造費用往來情形，且兩造私約解決工
    程款及施工問題並未知會江峻毅。(四)江峻毅因工作無法赴99
    年7月22日之協調會，並非如原告所述之避不見面，系爭工
    程係因許致垚管理不當，原告於糾紛發生後找尋不到許致垚
    ，進而將損失轉嫁於受僱兼職繪圖之江峻毅，顯為惡意遷徙
    責任等語置辯。並聲明：原告之訴及其假執行之聲請均駁回
    。
三、許致垚經合法通知，未於言詞辯論期日到場，亦未提出任何
    書狀作何聲明或陳述。
四、原告主張關於許致垚部分之事實，業據其提出工程合約書、
    慶毅、捷毅聯合室內裝修工作坊工程估價單、台北縣中和地
    政事務所建物所有權狀、切結書暨其本票、照片、第三人施
    工明細及費用為證（本院司板簡調字卷第8至37頁、本院建
    字卷第27頁），且許致垚對原告主張之事實，已於相當時期
    受合法通知，而未於言詞辯論期日到場，亦未提出書狀爭執
    ，依民事訴訟法第280條第3項準用同條第1項規定，視同自
    認，準此，自堪認原告之主張為真實。原告雖主張江峻毅應
    與許致垚共同賠償原告之損害等語，惟據原告所提工程合約
    書，其上載明立合約書人分別為業主原告與承包商慶毅聯合
    室內裝修工作坊、代表人許致垚，第7條圖說規定亦約定乙
    方（即承包商慶毅聯合室內裝修工作坊、代表人許致垚）應
    依據設計圖樣及標單內容負責施工等語，是江峻毅顯非與原
    告簽訂工程合約書之人，則原告主張江峻毅應與許致垚負共
    同賠償責任，即無理由，不應准許。
五、按工作進行中，因承攬人之過失，顯可預見工作有瑕疵或有
    其他違反契約之情事者，定作人得定相當期限，請求承攬人
    改善其工作或依約履行。承攬人不於前項期限內，依照改善
    或履行者，定作人得使第三人改善或繼續其工作，其危險及
    費用，均由承攬人負擔，民法第497條定有明文。次按由於
    乙方（即慶毅聯合室內裝修工作坊及代表人許致垚）之責任
    未能按甲乙雙方規定期限內完工，每逾期1天須扣除工程總
    價千分之5，工程合約書第14條亦有約定。經查：
  (一)原告主張許致垚自98年6月2日起即未依約定進場施工，經原
    告多次催告，許致垚終於98年8月底再次動工，9月27日下午
    起又告失蹤，嗣被通緝中，原告另找第三人改善並繼續其工
    作，致原告額外支出20萬1,320元，加計原告已支付許致垚
    之37萬元，扣除原工程合約49萬元，原告受有8萬1,320元之
    損害等語，依上開規定，為有理由，應予准許。
  (二)原告復主張許致垚原應於98年6月23日完工，但遲延未完工
    ，嗣原告委託第三人進場施工，於98年10月25日完工，許致
    垚共遲延122天，應賠償原告29萬8,900元損害等語，依上開
    工程合約約定，亦應准許。
  (三)原告雖另主張因被告承攬之工作有瑕疵，4樓住戶以原告裝
    潢造成他家漏水為由對原告提起毀損告訴暨民事損害賠償，
    且常於半夜報警按原告門鈴，使原告不堪其擾而恐慌症發作
    ，嗣又接連收到縣政府工務局函文謂原告未取得裝潢使用許
    可證，須連續處罰。被告以未登記不合法公司之名義收取錢
    財，亦不履行契約，使原告錢財損失、精神耗損，並使原告
    良久未犯之恐慌症又發病，常常焦慮失眠、血壓飆高、呼吸
    困難而無法成眠，次日又須上班，非常痛苦，為此依民法第
    227條之1規定，請求許致垚賠償50萬元之精神賠償等語。惟
    按受精神之損害得請求賠償者，法律皆有特別規定，如民法
    第18條、第19條、第194條、第195條、第979條、第999條等
    是，換言之，慰藉金之賠償須以人格權或特定身分法益遭遇
    侵害，使精神上受有痛苦為必要（最高法院50年台上字第11
    14號、51年台上字第223號判例參照）。縱認原告主張屬實
    ，原告亦未舉證證明本件因許致垚債務不履行而致原告有何
    人格法益遭侵害之情事，故其請求許致垚給付精神慰撫金為
    無理由，應予駁回。
  (四)綜上所述，原告得請求許致垚賠償繼續施工之損害8萬1,320
    元、逾期損害金29萬8,900元，合計38萬220元。
六、從而，原告依民法第497條規定、工程合約書第14條約定，
    請求許致垚給付38萬220元，及準備書狀繕本送達翌日即100
    年5月16日（本院建字卷第28頁）起至清償日止，按年息分
    之5計算之利息，洵屬正當，應予准許；逾此範圍之請求，
    則無理由，應予駁回。
七、原告陳明願供擔保請准宣告假執行，就其勝訴部分，應按民
    事訴訟法第389條第1項第5款規定，依職權宣告假執行，至
    其敗訴部分，假執行之聲請已失依附，應予駁回。
八、本件事證已臻明確，兩造其餘攻擊防禦方法及舉證，核與判
    決結果不生影響，爰不一一論述，併此敘明。
據上論結，本件原告之訴為一部有理由，一部無理由，依民事訴
訟法第385條第1項前段、第79條、第389條第1項第5款，判決如
主文。
中    華    民    國   100    年    6     月    14    日
                  民事第二庭    法  官  連士綱
以上正本係照原本作成
如對本判決上訴，須於判決送達後20日內向本院提出上訴狀。如
委任律師提起上訴者，應一併繳納上訴審裁判費。
中    華    民    國   100    年    6     月    14    日
                                書記官  吳俞玲